高雄高等行政法院判決　　　　　　　　　　　　　九十年度訴字第二一八三號
　　　　　　　　　　　　　　　.
　　原　　　告　甲○○
　　訴訟代理人　丁○○
　　被　　　告　財政部臺灣省南區國稅局
　　代　表　人　乙○○　局長
　　訴訟代理人　溫登有
　　　　　　　　丙○○
右當事人間因遺產稅事件，原告不服財政部中華民國九十年十月十九日台財訴字第０
八九００八三四五二號訴願決定，提起行政訴訟。本院判決如左：
    主  文
原告之訴駁回。
訴訟費用由原告負擔。
    事  實
甲、事實概要：
緣原告之被繼承人周楊勸遺產稅事件，經被告初查核定應納稅額為新台幣（下同）四
五、四六三、五七三元，繳納期限為自民國（下同）八十八年四月六日起至同年六月
五日止，嗣因稅額更正，繳納期限延至同年十二月五日。嗣又因原告於同年十二月四
日申請以被繼承人周楊勸所遺財產抵繳遺產稅，惟其中部分財產因不能轉讓變現，被
告所屬嘉義市分局（下稱嘉義市分局）乃於八十九年四月十七日函請另行提供其他實
物抵繳並發單補徵應納稅額一、三０六、九五七元，限繳日期為八十九年四月三十日
，然原告遲至同年五月二十九日始另行提供第一商業銀行股票申請抵繳應納稅額一、
三０六、九００元，嘉義市分局於同年六月二十一日核准抵繳，因原告另行申請抵繳
日已逾限繳日期，乃向原告發單加徵滯納金一九六、０三五元及利息三、九一一元，
原告不服，申請復查，未獲變更，循序提起訴願，亦遭決定駁回，遂提起本件行政訴
訟。
乙、兩造聲明：
一、原告未於言詞辯論期日到場，據其起訴聲明求為判決：
（一）原處分及訴願決定均撤銷。
（二）訴訟費用由被告負擔。
二、被告聲明求為判決：
（一）原告之訴駁回。
（二）訴訟費用由原告負擔。
丙、兩造主張之理由：
一、原告未於言詞辯論期日到場，據其起訴意旨略謂：
（一）依遺產及贈與稅法第三十條第二項規定中，所謂之「課徵標的物」並無易於變
      價或保管之限制，只要符合同法施行細則第四十三條之一所稱「本法第三十條
      第二項所稱課徵標的物，係只依本法規定計入本次遺產總額‧‧‧並課徵遺產
      稅之遺產‧‧‧。」即可，且其選擇權在繼承人，被告不能以行政命令，法無
      明定之理由駁回原告抵繳之申請，限制人民之財產權。
（二）依稅捐稽徵法第三十五條第一項第一款規定，原告於法定期限內申請復查表示
      不服，即表示原先由被告駁回抵繳之課徵標的物之處分於法不合，原告不願以
      其他課徵標的物抵繳遺產稅，但因迫於無奈，才於行政救濟期間，先另行提供
      其他課徵標的物抵繳遺產稅，待行政救濟確定時再予轉換，而原告於行政救濟
      期間，應視為已回復原狀，自願先行繳納應納稅額，被告豈可對原告加徵滯納
      金及利息，本件原處分及訴願決定均非適法，應予撤銷，並請判決如原告聲明
      。
二、被告答辯意旨略謂：
（一）按「納稅義務人，對於核定之遺產稅或贈與稅應納稅額，逾第三十條規定期限
      繳納者，每逾二日加徵應納稅額百分之一滯納金；逾期三十日仍未繳納者，主
      管稽徵機關應即移送法院強制執行‧‧‧。前項應納稅款及滯納金，應自滯納
      期限屆滿之次日起，至納稅義務人繳納之日止，依郵政儲金匯業局一年期定期
      存款利率，按日加計利息，一併徵收。」為遺產及贈與稅法第五十一條所明定
      。又「遺產稅或贈與稅應納稅額在新臺幣三十萬元以上，納稅義務人確有困難
      不能一次繳納現金，如其逾遺產及贈與稅法第三十條第一項規定之納稅期限，
      始申請以實物抵繳者，稽徵機關可予受理，惟其逾越納稅期限後至稽徵機關核
      准抵繳日前之期間，應依稅捐稽徵法第二十條及遺產及贈與稅法第五十一條規
      定，加徵滯納金及利息。」為財政部七十二年五月二十三日台財稅第三三五七
      八號函所明釋。
 (二)原告於八十八年十二月四日申請以被繼承人周楊勸君所遺財產抵繳遺產稅，惟
     其中部分財產因不能轉讓變現，嘉義市分局乃於八十九年四月十七日函請另行
     提供其他實物抵繳並發單補徵應納稅額一、三０六、九五七元，限繳日期為八
     十九年四月三十日，然原告遲至同年五月二十九日始另行提供第一商業銀行股
     票申請抵繳應納稅額一、三０六、九００元，嘉義市分局於六月二十一日核准
     抵繳，惟因另行申請抵繳日已逾限繳日期，乃發單加徵滯納金一九六、０三五
     元及利息三、九一一元，依前揭法條及函釋規定，並無不合，被告復查決定乃
     維持原核定，財政部亦為訴願駁回之決定。
（三）原告訴訟仍執前詞，並未提示新事證，經查原告既遲至八十九年五月二十九日
      始另行提供第一商業銀行股票申請抵繳應納稅額一、三０六、九００元，因已
      逾八十九年四月三十日之限繳日期，被告依前揭法條及函釋規定加徵滯納金及
      利息，並無不合。綜上論述，本件原告之訴為無理由，請判決駁回原告之訴。
    理  由
甲、程序部分：
原告經合法通知，無正當理由，未於言詞辯論期日到場，核無行政訴訟法第二百十八
條準用民事訴訟法第三百八十六條各款情事，爰依被告聲請而為一造辯論判決。
乙、實體部分：
一、按「遺產稅及贈與稅納稅義務人，應於稽徵機關送達核定納稅通知書之日起二個
    月內，繳清應納稅款；必要時，得於限期內申請稽徵機關核准延期二個月。」「
    遺產稅或贈與稅應納稅額在三十萬元以上，納稅義務人確有困難，不能一次繳納
    現金時，得於前項規定納稅期限內，向該管稽徵機關申請，分十二期以內繳納；
    每期間隔以不超過二個月為限，並准以課徵標的物或其他易於變價或保管之實物
    一次抵繳。」「納稅義務人，對於核定之遺產稅或贈與稅應納稅額，逾第三十條
    規定期限繳納者，每逾二日加徵應納稅額百分之一滯納金；逾期三十日仍未繳納
    者，主管稽徵機關應即移送法院強制執行；法院應於稽徵機關移送後七日內開始
    辦理。前項應納稅款及滯納金，應自滯納期限屆滿之次日起，至納稅義務人繳納
    之日止，依郵政儲金匯業局一年期定期存款利率，按日加計利息，一併徵收。」
    「依稅法規定逾期繳納稅捐應加徵滯納金者，每逾二日按滯納數額加徵百分之一
    滯納金；逾三十日仍未繳納者，移送法院強制執行。」遺產及贈與稅法第三十條
    第一項、第二項、第五十一條暨稅捐稽徵法第二十條定有明文。又「遺產稅或贈
    與稅應納稅額在新台幣三十萬元以上，納稅義務人確有困難不能一次繳納現金，
    如其逾遺產及贈與稅法第三十條第一項規定之納稅期限，始申請以實物抵繳者，
    稽徵機關可予受理，惟其逾越納稅期限後至稽徵機關核准抵繳日前之期間，應依
    稅捐稽徵法第二十條及遺產及贈與稅法第五十一條規定，加徵滯納金及利息。」
    ，亦經財政部七十二年五月二十三日台財稅字第三三五七八號函釋在案。
二、經查，本件原經被告初查核定應納稅額為四五、四六三、五七三元，繳納期限為
    自八十八年四月六日起至同年六月五日止，嗣因稅額更正，繳納期限延至同年十
    二月五日。嗣又因原告於同年十二月四日申請以被繼承人周楊勸所遺財產抵繳遺
    產稅，惟其中部分財產因不能轉讓變現，嘉義市分局乃於八十九年四月十七日函
    請原告另行提供其他實物抵繳並發單補徵應納稅額一、三０六、九五七元，限繳
    日期為八十九年四月三十日，然原告遲至同年五月二十九日始另行提供第一商業
    銀行股票申請抵繳應納稅額一、三０六、九００元，嘉義市分局於同年六月二十
    一日核准抵繳，因原告另行申請抵繳日已逾限繳日期，乃向原告發單加徵滯納金
    一九六、０三五元及利息三、九一一元等事實，業據被告陳述明確，並有被告行
    政救濟案件派查通知單、嘉義市分局八十九年四月十七日南區國稅嘉市徵字第八
    九００六七二七號函暨被告所屬嘉義縣分局八十九年六月二十一日南區國稅嘉縣
    徵字第八九０一一三七八號函等影本附於原處分卷可憑，自堪認定。
三、原告雖主張：依遺產及贈與稅法第三十條第二項規定中，所謂之「課徵標的物」
    並無易於變價或保管之限制，只要符合同法施行細則第四十三條之一規定即可，
    被告駁回原告抵繳之申請於法不合，另原告對被告於八十九年四月十七日駁回原
    告部分抵繳之申請，所餘稅額並限於同年四月三十日繳納之處分，已於法定期限
    內即同年五月二十九日表示不服，但為免延誤案件，於行政救濟期間，先另行提
    供其他課徵標的物抵繳遺產稅，應視為已在法定期間內提起訴願，故不能以逾期
    申請抵繳為由加徵滯納金及利息云云。惟查，原告係於八十九年四月二十一日收
    受被告於八十九年四月十七日駁回原告部分抵繳之申請，所餘稅額並限於同年四
    月三十日繳納之處分，原告遲至於八十九年五月二十九日始向被告所屬嘉義市分
    局聲明不服，迨同年六月十七日以復查申請書誤向該分局申請復查，經被告檢卷
    併同申請書函送財政部依訴願程序處理，經財政部以訴願期間應自八十九年四月
    二十二日起算，扣除在途期間五日，至八十九年五月二十六日即屆滿為由，而於
    九十年七月二十四日以台財訴字第０八九００四九八七二號決定訴願不受理，原
    告不服提起行政訴訟，經本院另案於九十年一月四日以九十年度訴字第一八六三
    號裁定駁回，嗣於九十一年一月二十九日確定等情，此有前揭財政部訴願決定書
    、本院裁定書附卷可憑。則被告於八十九年四月十七日駁回原告部分抵繳之申請
    ，所餘稅額並限於同年四月三十日繳納之處分，既如前述，業已確定，從而原告
    於本件仍爭執被告駁回其抵繳之申請於法不合乙節，顯屬無據。況且原告遲至八
    十九年五月二十九日始申請另以遺產稅課徵標的之第一商業銀行股票抵繳應納稅
    額，並經被告於同年六月二十一日核准抵繳，已逾同年四月三十日之限繳期限，
    是被告依首揭法條之規定對原告所為加徵滯納金及利息之處分，並無不合，原告
    上開主張，委無可採。
四、綜上所述，被告對原告加徵滯納金一九六、０三五元及利息三、九一一元之處分
    ，核無違誤，復查決定未准變更原處分，訴願決定予以維持，亦無不合。從而，
    本件原告之訴為無理由，應予駁回。
據上論結，本件原告之訴為無理由，爰依行政訴訟法第一百九十五條第一項後段、第
九十八條第三項前段、第二百十八條、民事訴訟法第三百八十五條第一項前段，判決
如主文。
中　　　華　　　民　　　國    九十一　　年　  　四　　　月　　  十六　　日
                              高雄高等行政法院第二庭
                                          審判長法官  呂佳徵
                                          法      官　蘇秋津
                                          法      官　林勇奮
右為正本係照原本作成。
如不服本判決，應於判決送達後二十日內向本院提出上訴書狀，其未表明上訴理由者
，應於提起上訴後二十日內向本院提出上訴理由書（須按對造人數附繕本）；如於本
判決宣示或公告後送達前提起上訴者，應於判決送達後二十日內補提上訴理由書（須
附繕本）。未表明上訴理由者，逕以裁定駁回。
提起上訴應預繳送達用雙掛號郵票七份（每份三十四元）。
中　　　華　　　民　　　國    九十一　　年　  　四　　　月　　  十六　　日
                                          法院書記官  黃玉幸
